【裁判字號】    89,易緝,14
【裁判日期】    890913
【裁判案由】    侵占
【裁判全文】
臺灣花蓮地方法院刑事判決                          八十九年度易緝字第一四號
    公  訴  人  臺灣花蓮地方法院檢察署檢察官
    被      告  甲○○
右列被告因侵占案件，經檢察官提起公訴（八十八年度偵字第三二三七號），本院判
決如左︰
    主  文
甲○○無罪。
    理  由
一、公訴意旨略以：被告甲○○意圖為自己不法之所有，於民國八十八年八月六日十
    四時三十分許，向鴻君小客車租賃有限公司（下稱鴻君公司）租用ＦＦ─六六０
    七號自用小客車，竟以變易持有為所有之意思，予以侵占入己，拒不歸還，因認
    被告涉有刑法第三百三十五條第一項之侵占罪嫌云云。
二、按犯罪事實應依證據認定之，無證據不得推定其犯罪事實；又不能證明被告犯罪
    者，應諭知被告無罪之判決。刑事訴訟法第一百五十四條、第三百零一條第一項
    分別定有明文。次按事實之認定，應憑證據，如未能發現相當證據，或證據不足
    以證明，自不能以推測或擬制之方法，以為裁判基礎（最高法院四十年臺上字第
    八六號判例參照）。再刑法上之侵占罪，須持有人變易其原來之持有意思而為不
    法所有之意思，始能成立，如僅將持有物延不交還或有其他原因致一時未能交還
    ，既缺乏主觀要件，即難遽以該罪相繩，最高法院六十八年度臺上字第三一四六
    號亦著有判例，合先敘明。
三、訊之被告甲○○固坦承於前開時地向鴻君公司租用系爭汽車，逾期未返還等情不
    諱，惟堅決否認有何侵占該車之犯行，辯稱：系爭汽車係伊友人丙○○請伊代租
    ，因顏某無駕照，伊租得該車後即交予顏某，伊於八月九日曾打電話通知鴻君公
    司續租，但因未能覓得顏某而未前往辦理續租，其後伊請顏某出面處理，顏某簽
    發五紙本票交予鴻君公司，伊並無侵占該車之意圖等語。本件公訴人認被告涉犯
    上開罪嫌，無非以告訴代理人乙○○之指訴及汽車出租約定書、被告身分證影本
    等為其論據。本件證人丙○○迭經本院合法傳喚均未到庭，惟告訴代理人乙○○
    於本院調查時陳稱：被告租車期間原為一日，期滿時有來店表明續租二日，當時
    被告駕駛另一部汽車前來，伊詢問系爭汽車下落，被告稱其友人在使用，惟續租
    期滿後被告即未再聯絡。嗣系爭汽車於八十八年十月四日，經花蓮縣警察局花蓮
    分局中山派出所警員在花蓮市○○街一七七巷尋獲，通知伊領回。八十八年十一
    月十四日晚間，被告來電稱翌（十五）日來店結算租金，但未依約前來。同年十
    二月三日，被告與丙○○前來，告知系爭汽車均由顏某使用，顏某亦稱係其使用
    ，顏某即簽發三張金額各為新臺幣（下同）三萬、三萬、四萬元，到期日分別為
    八十八年十二月六日、八十九年一月六日、二月六日（後二張誤繕為八十八年）
    之本票交予伊。同年十二月十日，顏某來店付款五千元，嗣未再付款，伊依本票
    所載地址尋找顏某未獲，其間被告來店一、二次，詢問顏某有無付款，伊告知沒
    有，被告表示會找顏某出面付款。另被告之前曾向伊租車數次，均按時還車，被
    告於八十八年七月三十日曾租用ＦＦ─六六一０號自用小客車，嗣將該車交通違
    規罰單交予伊，並稱係顏某未帶駕照遭警查獲，致該車行車執照被扣等語。經查
    ：
（一）告訴代理人先前即多次出租汽車予被告，本次租期屆滿後復同意被告續租二日
      ，顯見其認被告債信良好，信任被告必如前例按時還車，至被告是否代人租車
      當非其所關心，類此情形，被告既輕而易舉即租得系爭汽車並獲同意續租，衡
      情其殊無起意侵占該車之必要，尤其被告先前多次租車既均按時返還，則其更
      無獨於本次租車時將汽車據為己有而自招訟累之必要。
（二）丙○○於八十八年八月一日凌晨零時十五分許，駕駛ＦＦ─六六一０號自用小
      客車，在台九線公路二九三公里處（花蓮縣玉里鎮○○里路段）為警攔檢查獲
      其無照駕駛而禁止其駕駛等情，有花蓮縣警察局舉發違反道路交通管理事件通
      知單影本在卷可稽，被告所辯因顏某無駕照而請伊代為租用系爭汽車一節，尚
      非虛構。再被告於續租時曾告知系爭汽車由其友人使用，而丙○○其後亦向乙○○表明系爭汽車係其使用，甚且簽發本票支付租金，並給付現金五千元，已
      如乙○○所述，則顏某如非實際租車之人，豈願支付租金，參以被告供稱租車
      期間顏某居住於花蓮市○○街，亦與乙○○所稱警員尋獲系爭汽車之地點相符
      ，準此，足認被告所稱因顏某無駕照而代為租用系爭汽車，租得後並交由顏某
      使用一情，堪信為真，被告因顏某遲未出面致一時未能還車，殊難認其有何變
      易持有為不法所有之意思。
（三）被告於原一日之租期屆滿時來店告知續租，其後復主動以電話表明結算租金之
    意，嗣亦偕同丙○○至鴻君公司結算之，則其顯無不知去向之情事，亦足證其
      並無侵占汽車之意，否則隱匿猶恐不及，何需再與乙○○連繫。尤其被告於顏
      某簽發本票及支付現金後猶主動詢問乙○○有關顏某付款之情形，於知悉顏某
      尚未付清租金時更表明將請顏某繼續付款，其對本件租車事宜並非不加聞問，
      益證其無侵占系爭汽車之不法所有意圖。
（四）綜上，本件被告僅係代丙○○租車，其因顏某遲未將車返還，致其一時之間亦
      無法將車歸還鴻君公司，揆諸首揭說明，其並無變易原來之持有意思而為不法
      所有之意思，自不得論以侵占罪，此純屬民事糾葛耳。此外復查無其他積極證
      據足證被告有公訴人所指犯行，自應為其無罪之諭知。
據上論斷，應依刑事訴訟法第三百零一條第一項，判決如主文。
本案經檢察官李子春到庭執行職務。
中      華      民      國    八十九    年      九      月    十三    日
                               臺灣花蓮地方法院刑事庭
                                   法  官  陳  文  通
右正本證明與原本無異。
如對本判決不服，應於送達後十日內，向本院提出上訴狀。（應抄附繕本）告訴人或
被害人如對於本判決不服者，應具備理由請求檢察官上訴，其上訴期間之計算係以檢
察官收受判決正本之日期為準。
                                   法院書記官
中      華      民      國       八 十 九     年    九     月   二十五  日


司法院資訊處製作；財團法人民間司法改革基金會備份。
